臺灣臺南地方法院民事裁定　　　　　　　 96年度抗字第104號
抗　告　人　丙○○
　　　　　　己○○
　　　　　　丁○○
　　　　　　戊○○
　　　　　　　　　　　　號
相　對　人　合作金庫商業銀行股份有限公司
法定代理人　甲○○
代　理　人　乙○○
上抗告人與相對人間拍賣抵押物事件，對於民國96年8月30日本
院臺南簡易庭95年度拍字第1051號裁定提起抗告，本院裁定如下
：
    主      文
抗告駁回。
抗告程序費用新臺幣壹仟元由抗告人負擔。
    理      由
一、抗告意旨以：原裁定就民國95年12月5日本院臺南簡易庭所
    為95年度拍字第1051號拍賣抵押物裁定，其中關於理由欄四
    第5-8行記載「詎三凌營造股份有限公司未依約施工，由聲
    請人於民國94年9月26日代償墊付12,288,020元履約保證金
    予高雄縣政府，並多次向三凌營造股份有限公司追討，均未
    清償」，依相對人之聲請裁定更正為「詎三凌營造股份有限
    公司未依約施工，由聲請人於民國94年9月26日代償墊付
    12,488,02 0元履約保證金予高雄縣政府，並多次向三凌營
    造股份有限公司追討，均未清償」，惟上開更正部分並非在
    本件認定事實之範疇，且依卷證資料亦未有相關代償墊付之
    憑證，應由相對人就此部分另行起訴解決，原裁定未察，予
    以更正，尚非妥適，爰請求廢棄原裁定等語。
二、按判決如有誤寫、誤算或其他類此之顯然錯誤者，法院得隨
    時或依聲請以裁定更正之，其正本與原本不符者亦同；此於
    非訟事件裁定亦準用之；民事訴訟法第232條第1項、非訟事
    件法第36條第3項定有明文。又所謂顯然錯誤者，乃指判決
    中所表示者與法院本來之意思顯然不符者，其事一見甚明者
    而言，包括判決所記之事實與理由有相矛盾之處，凡足生與
    法院真意相左之結果者，均得依上開法條更正之（最高法院
    18 年聲字第307號判例意旨、74年台抗字第54號裁判意旨參
    照）；所謂表示與意思不符，應包括法院所「無」之意思，
    而於判決中誤為表示，或法院所「有」之意思，而於判決中
    漏未表示或表示錯誤等情形在內（最高法院78年度台聲字第
    367號裁判意旨參照）。
三、經查：
  (一)相對人於原審主張第三人蘇正雄、蘇俊男、抗告人己○○以
    其所有如附表所示之不動產，作為向相對人借款之擔保，設
    定新臺幣（下同）220,000,000元之最高限額抵押權，存續
    期間自民國81年4月9日起至111年4月9日止，債務清償期依
    照各個債務契約所定清償日期，經登記在案。嗣第三人三凌
    營造股份有限公司邀同第三人蘇正雄、蘇俊男、郭淑芬、陳
    寶仙及相對人己○○為連帶保證人分別於93年6月2日、93年
    6月3日，向相對人借用47,000,000元、30,000, 000元，借
    款期限為1年，依約分期攤還本息。詎債務人三凌營造股份
    有限公司自95年6月30日起即未繳納本息，尚欠本金47,000,
    000元、28,000,000元及利息、違約金，依約定本件借款應
    視為全部到期。另第三人三凌營造股份有限公司邀同第三人
    蘇正雄、蘇俊男、郭淑芬、陳寶仙及相對人己○○為連帶保
    證人於93年9月17日與相對人訂立「委任保證契約」，就第
    三人三凌營造股份有限公司對高雄縣政府「岡山鎮前鋒國中
    93年度校舍新建工程」於153,800,000元額度內為保證。詎
    第三人三凌營造股份有限公司未依約施工，由相對人於94年
    9 月26日代償墊付12,288,020元履約保證金予高雄縣政府，
    並多次向第三人三凌營造股份有限公司追討，均未獲清償。
    又第三人蘇正雄、蘇俊男、及抗告人己○○於94年3月間將
    如附表所示之不動產，除佳里鎮○○段346、365地號外，餘
    皆信託予抗告人丙○○；佳里鎮○○段270地號，權利範圍2
    分之1，及建號61、312，移轉登記予巨將隆工程股份有限公
    司及抗告人丁○○、戊○○，業已登記完畢，爰聲請拍賣抵
    押物以資受償等情，並提出抵押權設定契約書影本、他項權
    利證明書影本、土地登記謄本19件、建物登記謄本2件、借
    據影本2件、委任保證契約書影本1件（含高雄縣政府94年7
    月12日府工建字第0940145865號函、高雄縣政府94年9月13
    日府工建字第0940199873號函、高雄縣政府94年10月19日府
    工建字第0940225595號函、合作金庫匯款回條聯(二)、合作金
    庫借戶全部資料查詢單）為證，經原審形式審查後，以95年
    度拍字第1051號拍賣抵押物裁定准予拍賣。
  (二)嗣因抗告人聲請就原審95年度拍字第1051號拍賣抵押物裁定
    更正，並主張關於原裁定理由欄四第5-8行記載「詎三凌營
    造股份有限公司未依約施工，由聲請人於民國94年9月26 日
    代償墊付12,288, 020元履約保證金予高雄縣政府，並多次
    向三凌營造股份有限公司追討，均未清償」，其中關於「代
    償墊付12,288,020元履約保證金」之記載係誤繕之顯然錯誤
    ，聲請裁定更正為「代償墊付14,288,020元履約保證金」，
    經原審形式審核抗告人提出之委任保證契約書（含高雄縣政
    府94年7月12日府工建字第0940145865號函、高雄縣政府94
    年9月13日府工建字第0940199873號函、高雄縣政府94年10
    月19日府工建字第0940225595號函、合作金庫匯款回條聯(二)
    、合作金庫借戶全部資料查詢單），相對人代償墊付之履約
    保證金為14,288,020元，認原裁定此部分顯係誤繕，屬民事
    訴訟法第232條第1項所稱之「錯誤」，乃依相對人之聲請裁
    定更正為「詎三凌營造股份有限公司未依約施工，由聲請人
    於民國94年9月26日代償墊付14, 288,020元履約保證金予高
    雄縣政府，並多次向三凌營造股份有限公司追討，均未清償
    」等語，依上開條文及最高法院裁判意旨，原審所為之更正
    裁定，於法並無違誤。
  (三)抗告人以相對人有無墊付履約保證金及其數額若干，屬於實
    體事項之爭執，應由相對人應另循訴訟程序解決等情，惟查
    ，本票執票人依票據法第123條之規定，聲請法院裁定及抗
    告法院之裁定，僅依非訟事件程序，審查強制執行許可與否
    ，並無確定實體上法律關係存否之效力，如發票人就票據債
    務之存否有爭執，或主張有消滅或妨礙債權人請求之事由存
    在時，應由發票人提起民事訴訟，以資解決（最高法院56
    年台抗字第714號、57年台抗字第76號判例意旨參照）。是
    以本票准許強制執行之裁定，屬非訟事件裁定，為裁定之法
    院僅就系爭本票為形式上之審查，無從審酌實體法律關係，
    且抗告法院就本票裁定強制執行事件，亦應為形式審查，尚
    不得審酌關於實體事項之事由。原審95年度拍字第1051號拍
    賣抵押物裁定係非訟法院依形式審查所為之裁定，該裁定既
    有上開誤寫誤算之顯然錯誤，非訟法院仍得於形式審理後，
    依法裁定更正之，非謂抗告人需另行提起民事訴訟程序，始
    得為之。抗告據以提起抗告，即乏所據。從而，原審所為更
    正裁定，洵屬正當，抗告人提起本件抗告，請求廢棄原裁定
    ，為無理由，應予駁回。
四、據上論結，本件抗告為無理由，依非訟事件法第46條、第21
    條第1項、第23條、第24條第1項、民事訴訟法第436條之1第
    3項、第495條之1第1項、第449條第1項、第78條、第85條第
    1項前段，裁定如主文。
中　　華　　民　　國　　96　　年　　12　　月　　11　　日
                  民事第三庭    審判長法　官　蔡美美
                                      法　官　張麗娟
                                      法　官　張桂美
以上正本證明與原本無異。
如不服本裁定，僅得於收受本裁定正本送達後10日內，以適用法
規顯有錯誤為理由，向本院提出再抗告狀（須附繕本一份及繳納
再抗告裁判費新台幣1,000元），經本院許可後始可再抗告。
中　　華　　民　　國　　96　　年　　12　　月　　11　　日
                                書記官        謝安青
